最高法院刑事判決　　　　　　九十四年度台上字第五四三四號
　　上　訴　人　乙○○即AN.
　　　　　　　　　　　　新加坡.
　　　　　　　　　　　　判決誤.
　　　　　　　　　　　　NGA.
　　　　　　　　丙○○即CH.
　　　　　　　　　　　　馬來西.
　　　　　　　　　　　　MUR.
　　　　　　　　甲○○
　　　　　　　　　　　　號1樓.
上列上訴人等因違反毒品危害防制條例等罪案件，不服台灣高等
法院中華民國九十四年七月十四日第二審更審判決（九十三年度
重上更(四)字第一八一號，起訴案號：台灣台北地方法院檢察署九
十年度偵字第一三四二一號），提起上訴，本院判決如下：
    主  文
上訴駁回。
    理  由
一、乙○○、丙○○部分：
本件原判決認定：居住於馬來西亞吉隆坡之綽號「寬仔」不詳姓
名馬來西亞籍成年男子，欲運輸經我國行政院公告禁止進口之第
一級毒品海洛因入境台灣地區販賣牟利，經「寬仔」指示「阿林
」與新加坡籍之上訴人乙○○（即ＡＮＧ　ＬＡＩ　ＳＩＮＧ）
基於共同犯意，謀議運輸第一級毒品海洛因私運入境台灣事宜，
由乙○○負責運輸海洛因來台交予「寬仔」指定之人，俟返回馬
來西亞後，即可獲得新加坡幣一萬元（約等同於新台幣十七萬元
，以下未特別註明者均為新台幣）之報酬，乙○○明知運送之毒
品為我國行政院依懲治走私條例公告「管制物品項目及其數額」
甲項第四款之管制進出口物品，且係毒品危害防制條例所規定之
第一級毒品海洛因，不得自國外運輸及私運進入台灣地區，竟因
貪圖利益而應允之，乃萌生運輸及私運經管制之第一級毒品海洛
因入境台灣地區之故意；另馬來西亞籍之上訴人丙○○（即ＣＨ
ＡＷ　ＫＯＫ　ＬＩＭ），亦明知「寬仔」在台灣地區販賣海洛
因牟利之事，竟於「寬仔」許以報酬之情況下，明知第一級毒品
海洛因不得非法持有、販賣，仍與「寬仔」共同基於販賣第一級
毒品海洛因營利之概括犯意，受「寬仔」指示，先於民國九十年
六月六日自馬來西亞入境台灣地區，負責處理、接應海洛因運抵
台灣後之交貨、收款等事宜，「寬仔」在台灣地區之友人曹永興
（業經更(一)審論處共同連續販賣第一級毒品罪刑確定）亦明知「
寬仔」欲在台灣地區販賣海洛因牟利，因先前積欠「寬仔」二、
三十萬元借款未還，復經「寬仔」許以十萬元為酬後，即應允負
責在台灣地區交貨予買主、收款後交予「寬仔」指定之丙○○等
事宜，曹永興明知第一級毒品海洛因不得持有、販賣，仍與「寬
仔」基於共同販賣第一級毒品海洛因營利之概括犯意聯絡，丙○
○、曹永興、「寬仔」議定後，「寬仔」即於九十年六月初某日
在馬來西亞交付馬來西亞幣一千元予乙○○，供作其在馬來西亞
住宿之用，再於九十年六月十二日上午十一時許，在馬來西亞吉
隆坡市之ＣＥＮＴＵＲＹ旅社房間內，指派另二名有犯意聯絡之
不詳姓名馬來西亞籍成年男子，將四大包海洛因（重量如附表一
所示再加楊家宜轉售予「鯨魚」之六百三十公克及供已用畢之七
．０九公克（原判決漏載附表一以外部分，應予補正）），以止
血繃帶分別綑綁黏貼於乙○○腹部兩側及左、右大腿上，乙○○
即於九十年六月十二日下午三時許，搭乘飛機自馬來西亞來台，
並於同日晚八時許入境台灣地區，以此方式將屬於管制進出口物
品之前開四大包海洛因，私運、運輸進入我國境內（即桃園中正
國際機場）得逞。乙○○隨即以其所有之00000000號行動電話聯
絡與「寬仔」有共同犯意之「阿Ｖ」，並依其指示搭乘計程車於
同日晚九時許，至台北市中山區○○○路○段九號前與前來接應
之丙○○會合；而丙○○經「寬仔」通知乙○○已順利私運、運
輸海洛因入境台灣地區，並告知曹永興所有之行動電話00000000
00號，指示丙○○通知曹永興前來會合取貨後，丙○○乃基於與
「寬仔」意圖營利販賣海洛因之概括犯意聯絡，於同日晚八時十
七分許，以其所有之0000000000號行動電話，聯絡曹永興前往上
址會合取貨，適與曹永興同為「寬仔」友人之上訴人甲○○（另
從程序上駁回上訴，詳如後述），與曹某在台北市○○區○○街
之「小歇」泡沫紅茶店內聊天，經曹永興告知欲為「寬仔」販賣
海洛因與買主並收取貨款，因欠缺交通工具，若甲○○以其妻史
佳燕所有之車號ＢＤ─8777號自用小客車載送，事成後將分與部
分報酬，甲○○竟應允之，乃與之共同基於販賣第一級毒品海洛
因營利之概括犯意，由曹永興以其所有之行動電話通知買主楊家
宜（業經更(三)審論處共同販賣第一級毒品罪刑確定）於同日晚九
時二十分許，前往台北市○○區○○路「三德飯店」旁交易海洛
因，並約定一大包海洛因價格為一百十萬元，甲○○則駕駛前開
自小客車載送曹永興前往台北市中山區○○○路○段九號前與乙
○○、丙○○會合，會合後即共同搭乘甲○○駕駛之上開自用小
客車，至台北市○○區○○街六號「上華賓館」，由丙○○帶乙
○○至該賓館六０五號房內，乙○○將綑綁在身上之四大包海洛
因卸下交予丙○○，繼由丙○○帶該四大包海洛因，折返甲○
○駕駛之自用小客車內，將之全數交付與曹永興，甲○○隨即駕
車載送曹永興、丙○○，於同日晚九時二十分許，抵達「三德飯
店」旁，推由曹永興下車步行進入三德飯店旁之巷道內，將其中
一大包以牛皮紙袋包裝之私運進口海洛因（淨重703．13 公克、
包裝重31．47公克），交予楊家宜，並收取貨款一百十萬元，交
易完成後，曹永興乃帶該筆現款上車，旋將其中一百萬元現款
在甲○○所駕車內，當場交予丙○○以便轉交「寬仔」，其餘十
萬元則留作其個人本次販賣海洛因之報酬，丙○○收取後即帶
該一百萬元下車，先行折返「上華賓館」，曹永興、甲○○復承
繼前開與丙○○、「寬仔」共同販賣私運進口海洛因之犯意，再
由甲○○駕車搭載曹永興於同日晚九時三十三分許，至台北市○
○○路、酒泉街口，推由曹永興持另二大包私運進口之海洛因（
淨重合計1408．39公克、包裝重49．84公克）下車，著手販賣予
「寬仔」指定之不詳姓名買主，尚未完成交易，即經警在上址當
場查獲曹永興，並在其身上搜得所持有如附表一編號(一)所示之二
大包海洛因、販賣毒品所得之報酬十萬元扣案，甲○○見狀立乃
駕車加速逃逸，經警追逐，甲○○將車駛至台北市○○○路、酒
泉街口，車行途中，其復將曹永興置於該車內之海洛因一大包（
淨重703．13公克、包裝重31．47 公克）丟出車外，嗣因紅燈受
阻於台北市○○○路、敦煌路口，始為警逮獲，扣得經甲○○丟
出車外如附表一編號(二)所示之海洛因一大包。曹永興經警查獲後
，隨即供出前揭海洛因係乙○○、丙○○交付，及已將其中一大
包販賣予楊家宜等情，警員因而得於翌（十三）日上午零時許，
在「上華飯店」前，查獲丙○○、乙○○，並扣得販賣海洛因之
所得一百萬元及乙○○所有如附表二所示止血繃帶四條。嗣於同
日上午一時許，曹永興以電話聯絡楊家宜，佯裝欲見面聊天，二
人相約於同日上午三時，在台北市○○○路、吉林路口之「浪漫
一生」西餐廳見面，楊家宜依約前往時，經警當場拘獲，再於同
年月十五日下午三時許，經檢察官指揮警員借提楊家宜，在台北
市○○○路一一八巷十一號三樓楊家宜暫住處查獲楊某所持有已
分裝完畢之海洛因四小包（即附表一編號(三)所示淨重合計66．04
公克、包裝重2．65 公克）扣案等情。係以上開事實業據乙○○
於警詢、偵審中、丙○○於九十年六月十三日警詢、同年六月十
三日、同年七月二十七日偵查、九十四年六月十五日原審審理、
甲○○於九十年六月十三日警詢及檢察官偵查中分別供認無訛；
並經共同被告曹永興於九十年六月十三日警詢、九十四年六月十
五日原審審理、楊家宜於警詢及第一審分別供述明確；證人製作
丙○○筆錄之員警黃國雄於第一審復證稱：在對被告作筆錄之前
，知道扣案的東西是海洛因，有用初步檢驗包檢驗過，也有秤過
重量，問被告有無在販賣毒品，被告說知道，帶回來驗過是海洛
因，被告就說是海洛因，有告知被告所查扣的東西是海洛因，告
知後被告沒有何反應等語，而甲○○於曹永興經警查獲時，旋以
時速七、八十公里之高速駕車逃逸，並於途中將海洛因一袋拋出
車外，嗣因紅燈受阻，始經警逮捕等情，亦經證人查獲員警林慧
雄於第一審證述綦詳。且有乙○○以止血繃帶綑綁方式夾帶海洛
因之照片四紙、附表二所示用以夾帶之止血繃帶四條、附表三所
示之行動電話三支、及一百十萬元、乙○○、丙○○入出境紀錄
表各乙份分別扣案或附卷，而經查獲扣案如附表一所示之粉末經
送法務部調查局檢驗結果，確係海洛因無訛，其中標示曹永興之
海洛因二大包（淨重合計1408.39公克、包裝重49.84公克）、標
示甲○○之海洛因一大包（淨重703.13公克、包裝重31.47 公克
）、標示楊家宜之海洛因四小包（淨重合計66.04 公克、包裝重
2.65公克），有該局九十年八月二十二日（90）陸(一)字第901754
90號鑑定通知書一紙附卷可參，為其所憑之證據及認定之理由。
另就乙○○、丙○○嗣均翻供否認犯罪，分別辯稱：「不知所
帶、交付之物為毒品海洛因，以為是快樂丸，係遭利用」（乙○
○部分）、「我是在不知情的情況下被人家利用的，我跟曹永興
拿了錢之後，他們做了什麼我不知道」（丙○○部分），分別依
憑調查證據所得之結果，詳予指駁俱屬飾卸之詞，均不足採。於
比較懲治走私條例於九十一年六月二十六日修正後之新舊法規定
，認修正前之舊法有利於乙○○、丙○○，核乙○○所為係以一
行為犯毒品危害防制條例第四條第一項運輸第一級毒品、修正前
懲治走私條例第二條第一項私運管制物品進口罪，其與「阿林」
、「阿Ｖ」、「寬仔」及另二名不詳姓名之馬來西亞籍成年男子
間，有犯意聯絡及行為分擔，為共同正犯，其以一運輸海洛因行
為觸犯運輸第一級毒品、私運管制物品進口二罪名，應依想像競
合犯，從一重論以運輸第一級毒品罪；其持有第一級毒品海洛因
之行為，為運輸之高度行為所吸收，不另論罪。而丙○○販賣海
洛因予楊家宜部分，係犯毒品危害防制條例第四條第一項販賣第
一級毒品罪既遂罪、修正前懲治走私條例第三條第一項銷售走私
物品罪，另就「寬仔」與丙○○、甲○○、曹永興共謀，推由邱
、曹二人海洛因毒品前往台北市○○○路、酒泉街口販賣予不
詳姓名之人未果部分，丙○○係犯毒品危害防制條例第四條第六
項、第一項販賣第一級毒品未遂罪、修正前懲治走私條例第三條
第三項、第一項銷售走私物品未遂罪。其分別以一行為同時犯販
賣第一級毒品既、未遂罪、銷售走私物品既、未遂罪，均應依想
像競合犯規定，分別從一重之販賣第一級毒品既遂罪、販賣第一
級毒品未遂罪處斷。丙○○、甲○○、曹永興及「寬仔」，就上
開犯行，俱有犯意之聯絡及行為分擔，均為共同正犯，其持有第
一級毒品之低度行為，為販賣之高度行為所吸收，不另論罪。其
販賣第一級毒品既遂及未遂之行為，時間緊接，所犯係構成要件
相同之罪名，顯係基於概括犯意反覆為之，應依連續犯規定，論
以毒品危害防制條例第四條第一項之連續販賣第一級毒品既遂一
罪（依刑法第六十四條第一項、第六十五條第一項規定：死刑、
無期徒刑不得加重其刑）。復敘明公訴人雖未就乙○○所犯私運
管制物品進口罪及丙○○銷售走私物品罪起訴，惟該等部分，分
別與乙○○運輸第一級毒品罪及丙○○販賣第一級毒品罪部分，
有想像競合犯關係，屬裁判上之一罪，為起訴效力所及，自應併
與審理。乃撤銷第一審判決關於乙○○、丙○○部分，分別適用
毒品危害防制條例第四條第一項、第十八條第一項前段、第十九
條第一項，修正前懲治走私條例第二條第一項、第三條第一項（
原判決贅載第三項）、第十一條，刑法第二十八條、第五十六條
、第二條第一項但書（原判決漏載但書）、第十一條前段、第三
十七條第一項、第九十五條（原判決贅載第五條）規定，審酌乙
○○、丙○○在我國境內並無刑案紀錄，有被告全國前案紀錄表
各一份在卷可按，乙○○為一己私利運輸毒品海洛因來台，破壞
禁政危害非小，所運輸毒品數量甚鉅，戕害國人身心健康非淺，
丙○○亦為一己利益，負責毒品運抵後之接洽、交付予曹永興等
事宜，足以導致毒品散布於眾，及渠等犯罪之動機、目的、手段
及犯罪後之態度等一切情狀，論乙○○以共同運輸第一級毒品罪
，處無期徒刑，褫奪公權終身，並於刑之執行完畢或赦免後驅逐
出境。扣案如附表一所示之第一級毒品海洛因淨重部分均沒收銷
燬之，如附表一所示之包裝、如附表二所示之止血繃帶四條及附
表三編號(二)所示行動電話一支，均沒收。論丙○○以共同連續販
賣第一級毒品罪，處無期徒刑，褫奪公權終身，並於刑之執行完
畢或赦免後驅逐出境。如附表一所示之第一級毒品海洛因淨重部
分均沒收銷燬之，如附表一所示之包裝、附表三編號(一)(三)所示行
動電話各一支，均沒收。販賣第一級毒品所得之一百十萬元沒收
。另就公訴意旨以：「寬仔」與乙○○、丙○○共同基於運輸海
洛因來台販售牟利，因認乙○○另涉犯毒品危害防制條例第四條
第一項販賣第一級毒品罪、丙○○另涉犯同條項之運輸第一級毒
品罪部分，依憑其調查證據之結果，分別敘明該等部分被訴之犯
罪，俱屬不能證明，惟公訴意旨認該等部分，與前揭論處罪刑部
分，分別有裁判上一罪關係，故均不另為無罪之諭知。經核原判
決關於乙○○、丙○○部分，均無違誤。乙○○之上訴意旨略稱
：（一）乙○○否認有走私及運輸第一級毒品海洛因之故意，辯
稱：案發當時祇知是快樂丸等語，而丙○○復供稱：「我想可能
是搖頭丸」、「（問：你有沒有想過是海洛因﹖）我從來沒有吸
過毒品，所以不知道」；另證人員警陳豐盛又證稱：「目視無法
區分內容物」。乙○○既無從區分究係「睡覺用藥丸」抑或「海
洛因」，其前開辯解，應堪採信。則乙○○僅係「寬仔」利用之
工具，並不知道扣案之白色粉末係海洛因毒品，自不能論以走私
、運輸第一級毒品罪。（二）乙○○僅因貪圖小利，被隱身幕後
之毒梟利用，誤觸重典，且係經警即時逮捕，查扣所有毒品，均
未外流，所造成之危害尚屬輕微，復又罹患大腸癌，其母亦罹患
子宮癌，為籌措醫藥費用，以致涉及本案，情節尚堪憫恕，縱處
以法定最低度刑期猶嫌過重，在客觀上足以引起一般人之同情，
法重情輕，原審未依刑法第五十九條酌減其刑，有不適用法則之
違法。（三）乙○○於警詢係供稱：「之前所稱之『阿林』，他
有聯絡另外一名男子（沒有真實姓名及稱呼），由該名男子主動
打電話給我，問我要不要做東西，要我去吉隆坡的CENTURY HOTE
L 暫時住那裡，就有一名男子來找我，問我有沒有錢，我回說不
太夠，該名男子即取出一千元馬幣給我」。則交付一千元馬幣予
乙○○者是否係「寬仔」，尚非明瞭。原判決事實認定：「『寬
仔』於九十年六月初某日在馬來西亞交付馬來西亞幣一千元予乙
○○，供作在馬來西亞住宿之用」、「乙○○隨即以其所有之00
000000號行動電話聯絡與『寬仔』有共同犯意之『阿Ｖ』」，顯
與上引筆錄之記載，不相符合。而乙○○於九十三年十月七日曾
具狀聲請提示「阿Ｖ」之手機號碼，訊問曹永興該「阿Ｖ」是否
即係「寬仔」，原判決未予調查，復未說明無調查必要之理由，
有證據調查未盡及理由不備之違法。（四）原判決記載乙○○辯
稱：誤以為是快樂丸云云，惟經勘驗乙○○警詢錄音帶，乙○○
所稱係；睡覺用藥丸。原判決上開記載有誤，自屬違背法令。（
五）丙○○不識中文，如何能閱覽筆錄並簽名﹖且丙○○於警詢
中並未錄影，則是否係警員告知扣案物品為海洛因後，筆錄始出
現海洛因字樣﹖況且依勘驗所得，丙○○係在檢察官大聲三次告
以：「毒品」後，其始答稱：「是」，丙○○受檢察官偵訊，實
乃警詢中誘導詢問之延續，該部分供述應無證據能力。丙○○之
上訴意旨略稱：（一）原判決事實既認定：「趙國麟、曹永興、
『寬仔』議定後，『寬仔』即於九十年六月初某日在馬來西亞交
付馬來西亞幣一千元予乙○○」，惟就丙○○與「寬仔」等人係
何時、於何地謀議﹖及丙○○於台北市○○○路、酒泉街口販賣
第一級毒品未遂等部分，均應以嚴格證據資為證明。則其未說明
為此認定所憑之證據及理由，自屬於法有違。原判決雖援引丙○
○於九十年六月十三日於偵查中供稱：「（問：在警訊所言實在
嗎？）實在，我是看過筆錄之後才簽名」，作為判決之證據。惟
丙○○不識中文，該次偵訊顯然欠缺任意性。又警詢時並未全程
錄影，卷內復無丙○○警詢錄影帶，而丙○○於警詢中受非任意
性訊問之狀態，復延至檢察官偵查中，其於警局及上開偵查中之
供述，不具證據能力，原審仍採為判決之基礎，自屬於法有違。
（二）依丙○○於原審供稱：「（問：你拿了一百萬元是否就下
車離開？）是，我要回飯店，一百萬元我要帶回馬來西亞」，足
證丙○○被利用遂行之犯行，僅此一百萬元部分。而原審依憑作
為判決基礎之曹永興供稱：「指示我先交一百萬元給丙○○，其
他的錢收齊了，他會再電話給我指示，如何與丙○○聯絡、取貨
，知道買主是何人，與買主約在何地點，要收多少錢，錢要如何
處理，是『寬仔』陸續在電話裡面指示我」，經遍查全卷曹永興
從未為上開供述。而鈞院九十三年度台上字第四八０四號判決已
指明曹永興先後四次供述，不相一致，原判決未於審判期日究明
，復未說明如何取捨；且丙○○於九十三年十月十日具狀聲請詰
問曹永興，伊既先行離開，又如何再接受指示與曹永興聯絡﹖原
判決未予詰問，有理由不備及理由矛盾之違法各等語。惟查原判
決係以乙○○供認扣案之白色粉末（即驗後發現之海洛因毒品）
係伊自馬來西亞私運運輸進入台灣地區等語，與丙○○供承：「
他（指乙○○）說是毒品交給我，所以他知道是毒品」，及扣案
之毒品海洛因係屬粉末狀，而快樂丸（即乙○○提起本件上訴時
所稱之睡覺用藥丸）係屬顆粒狀，二者不論用手觸摸或綑綁在身
上，應均能明顯感覺二者之差異性等事實，相互印證，說明乙○
○辯稱：「不知所帶、交付之物為毒品海洛因，以為是快樂丸
，係遭利用」，應屬飾卸之詞，不可採信。乃事實審法院無違於
證據法則之採證認事自由判斷職權之合法行使，並未違法。乙○
○上訴意旨（一）就此任憑己意，再為單純事實上爭執，自非有
理由。至於是否依刑法第五十九條規定酌減乙○○之刑，本屬事
實審法院有權斟酌決定之事項，未依該規定酌減其刑，並不生不
適用法則之違法問題。乙○○上訴意旨（二）執此指摘原判決不
適用法則，顯屬誤會。又原判決以乙○○於警詢及第一審供稱：
「之前所稱之『阿林』，他有聯絡另外一名男子（沒有真實姓名
及稱呼），由該名男子主動打電話給我，問我要不要做東西，要
我去吉隆坡的CENTURY HOTEL 暫時住那裡，就有一名男子來找我
，問我有沒有錢，我回說不太夠，該名男子即取出一千元馬幣給
我」、「（問：你在馬來西亞在身上綁的包裝紙袋是誰幫你綁的
﹖）『寬仔』的人，『寬仔』不在」、「（問：你為何要答應『
寬仔』綁那些東西在身上﹖）因為他們知道我缺錢」、「（問：
你如何和丙○○聯絡的﹖）是我到台灣後打電話回去，他們要我
坐計程車到那邊等」、「（問：幫你把毒品綁在身上的有幾個人
﹖）兩個，兩個都是華人，但是我不認識，只知道是『寬仔』的
人」、「我帶東西來台灣的代價是新加坡幣一萬元，約台幣十七
、十八萬，『寬仔』要我回去的時候打電話給『寬仔』，『寬仔
』會叫人給我錢」、「是『寬仔』要我到中正機場時打電話給『
寬仔』」、「我們有約定事成之後，我可以獲得一萬元的新加坡
幣，報酬一萬元『寬仔』還沒有給我，他們只給我一千元馬來西
亞幣住馬來西亞的飯店，住飯店四天的費用，這一千元和我的報
酬沒有關係，報酬我回馬來西亞到機場之後『阿ｖ』會來接我，
他們會以電話通知馬來西亞的『阿ｖ』，『阿ｖ』是誰我也不知
道，『阿林』是馬來西亞人，是我馬來西亞的朋友」、「請求調
我的手機卡片，證明我沒有與『寬仔』聯絡，我是與『阿ｖ』聯
絡」（見偵一三四二一號卷第二七頁、第一審卷第二宗第二三頁
至第二九頁、第一五五頁、第一五六頁、更(二)卷第一五五頁），
與更(二)審依乙○○之聲請，當庭勘驗其所有之扣案行動電話，發
現確有「Ｖ」之電話（見更(二)卷第二四九頁）、及丙○○供稱：
「（問：你來台灣目的為何？）幫老闆（指寬仔）販賣毒品。我
在馬來西亞開計程車時與他認識約一年，因我經濟上有困難，老
闆就叫我至台灣地區替他販毒，回馬來西亞後他會給我佣金，至
於佣金數目要回去才知道」、「（問：你老闆有無告訴你乙○○
來台灣目的？）老闆有告訴我乙○○會帶毒品進來，所以叫我
至機場確認乙○○有無入境」、「（問：你與乙○○是否認識？
）不認識，我老闆從馬來西亞打電話給我，叫我六月十二日晚上
二十一時至台北市○○街六號上華賓館前去接乙○○，我到該址
後打乙○○之行動電話00000000與乙○○確認身分」、「（問：
你與曹永興及甲○○是否認識？）我與曹永興、甲○○是第一次
見面。因我老闆通知我乙○○入境後就給我曹永興的電話號碼，
叫我帶乙○○帶著毒品與曹永興見面，其約於六月十二日晚上二
十一時，打電話給曹永興約在台北市○○○路飯店前，我與乙○
○約二十一時十五分至該址見面，甲○○開自小客車載著曹永興
，我與乙○○坐上該車回上華賓館，由我與乙○○至上華賓館六
０五號房內拿取毒品後，再坐上甲○○的車至北市某便利商店前
（即三德飯店前），曹永興下車約一分鐘後，隨即上車並拿一百
萬元給我，我再坐計程車回飯店」（見偵字第一三四二一號卷第
二二頁至第二四頁）等證據資料，相互印證，而認定：「『寬仔
』於九十年六月初某日在馬來西亞交付馬來西亞幣一千元予乙○
○，供作在馬來西亞住宿之用」、「乙○○隨即以其所有之0000
0000號行動電話聯絡與『寬仔』有共同犯意之『阿Ｖ』」及「乙
○○與『阿林』、『阿Ｖ』、『寬仔』及另二名不詳姓名之馬來
西亞成年男子間，就私運、運輸海洛因進入台灣地區之犯行，有
犯意聯絡及行為分擔，均為共同正犯」，與上引筆錄之內容，並
無明顯牴觸。至於乙○○於原審聲請提訊證人曹永興，並提示「
阿ｖ」電話，以查明「阿ｖ」是否即係「寬仔」乙節（見原審卷
第六一頁），原審已於審判期日提訊證人曹永興，並予乙○○對
質詰問之機會（見原審卷第二八一頁）。乙○○上訴意旨（三）
猶執原審未提訊曹永興為調查云云，指摘原判決證據調查未盡及
理由不備，難認有理由。又乙○○前開否認犯罪之辯解，既經原
判決依憑其調查證據之結果，詳細說明不予採納之理由，則其辯
稱：誤以為帶入境台灣地區者究係「快樂丸」、抑或「睡覺用
藥丸」，均顯於判決結果無影響，依刑事訴訟法第三百八十條規
定，仍難執為提起第三審上訴之理由。乙○○上訴意旨（四）執
此指摘原判決違背法令，並無理由。又更(二)審當庭勘驗丙○○九
十一年六月十三日之警詢錄音帶，其勘驗結果：錄音內容為丙○
○與警員一問一答之對話，對話內容與筆錄相符（見更二卷第二
五０頁）。至該日之警詢錄影帶，雖經原審調閱無著，惟訊問被
告應全程連續錄音，於必要時始應全程連續錄影。及筆錄內所載
之被告之陳述，與錄音或錄影之內容不符者，其不符之部分，始
不得作為證據。此觀諸刑事訴訟法第一百條之一第一項前段、第
二項之規定甚明。丙○○九十一年六月十三日警詢筆錄及該次警
詢錄音帶，既經更(二)審當庭勘驗，認為二者內容相符，揆諸上開
法條規定，該份警詢筆錄自有證據能力。而原審法院於審判期日
勘驗丙○○於九十年七月二十七日偵查錄音帶，其結果發現筆錄
記載：「檢察官問：乙○○解開海洛因時告訴你何事？答：他說
是毒品交給我，所以他知道是毒品」，與偵訊錄音帶內容相符，
且據該錄音帶內容，發現丙○○能理解檢察官的問話，並使用國
語應對正常（見原審卷第二八一頁）。乙○○上訴意旨（五）、
丙○○上訴意旨（一）分別主張丙○○不識中文，其於警局及檢
察官偵查中之供述，俱無證據能力各等語，均難認為有理由。次
查依原判決綜合其調查證據之結果，不但於事實欄認定丙○○非
僅參與販賣海洛因毒品之謀議，且進而分擔販賣海洛因毒品犯罪
構成要件之實施（即交付擬供販賣之海洛因予曹永興、陪同曹永
興至約定地點販賣海洛因予楊家宜及向曹永興收取楊家宜交付之
購買海洛因貨款一百萬元後，擬轉交予「寬仔」），復於理由內
詳細說明為此認定所憑之證據及其理由（見原判決第五頁第三十
行至第十二頁第十九行）。則丙○○究係於何時、何地與「寬仔
」、曹永興謀議共同販賣海洛因毒品，即無庸再為嚴格之證明。
丙○○上訴意旨（一）另執此指摘原判決違背法令，殊屬誤會。
至於丙○○於原審具狀聲請提訊證人曹永興，調查釐清曹某供述
何以前後不一、其與丙○○分手後，如何再與丙○○聯絡等情，
原審於審判期日已提訊證人曹永興查證上情，曹永興並於原審結
證稱：「『寬仔』指示我先交一百萬元給丙○○，其他的錢收齊
了，他會再電話給我指示，如何與丙○○聯絡、取貨，知道買主
是何人，與買主約在何地點，要收多少錢，錢要如何處理，是『
寬仔』陸續在電話裡面指示我」（見原審卷第二七五頁）。丙○
○上訴意旨（二）執遍查全卷曹永興從未為上引供述云云，指摘
原判決採證違法，顯非依據卷內資料而為主張。至於曹永興前後
供述，於細節上雖有部分差異。惟就證人前後歧異之供述，敘明
採納其中一部分時，原即含有摒棄與其相異部分之意，此乃證據
取捨之當然結果，無庸於判決理由內一一說明。原判決既明確敘
明採納曹永興於九十年六月十三日警詢及九十四年六月十五日原
審審理時之部分供述，作為判決之基礎，顯已含有摒棄與其相異
部分之意，此乃證據取捨之當然結果，無庸於判決理由內一一說
明。丙○○上訴意旨（二）另執本院九十三年度台上字第四八０
四號判決指摘原判決理由不備及證據調查未盡，並無理由。綜上
所論，乙○○、丙○○之上訴，均無理由，俱應駁回。
二、甲○○部分：
按刑事訴訟法第三百七十七條規定，上訴於第三審法院，非以判
決違背法令為理由，不得為之。是提起第三審上訴，應以原判決
違背法令為理由，係屬法定要件。如果上訴理由狀並未依據卷內
訴訟資料，具體指摘原判決不適用何種法則或如何適用不當，或
所指摘原判決違法情事，顯與法律規定得為第三審上訴理由之違
法情形，不相適合時，均應認其上訴為違背法律上之程式，予以
駁回。本件原判決撤銷第一審判決關於甲○○部分，依刑法第五
十九條酌減其刑後，依想像競合犯，從一重論處甲○○共同連續
販賣第一級毒品罪刑（處有期徒刑十年，禠奪公權六年）。甲○
○之上訴意旨略稱：（一）證人林慧雄證稱：「被告（指甲○○
）駕車以時速七、八十公里逃逸，遇紅綠燈才停車」，乃誣陷不
實之詞。而甲○○從未向曹永興要求報酬，曹永興亦未曾交付金
錢予甲○○，更(一)審共同被告曹永興不利於甲○○之供述，不僅
前後牴觸，於警詢及偵審中復先後供稱：「（問：有無跟甲○○
說如何酬勞﹖）沒有，但是甲○○也想買一大包交給別人，也想
買一包，所以才會載我去交貨給買主」、「（問：甲○○表示只
是幫你，而且你跟他表示會分紅，有何意見﹖）不是，他說的不
對，他想要一包，去賣給別人」、「沒有與甲○○共同販賣毒品
圖利」、「事前並未允以給付甲○○報酬」、「在台北市○○○
路、酒泉街口被警查獲，被查獲海洛因兩包、一包還在車上，我
下車時拿走兩包，查獲時我有兩包，一包放在甲○○的車上」；
嗣與甲○○對質後，又供稱：自己錯了，承認曾威脅甲○○拿錢
幫伊打官司，如不答應就反咬一口云云；足見其所供不實。而丙
○○亦供稱：「交予曹永興四包用牛皮紙袋裝的東西，我與甲○
○完全不熟」。原判決採納林慧雄、甲○○二人不利於甲○○之
供述，作為判決之基礎，其採證違背經驗法則、論理法則。（二
）九十年六月十二日甲○○與曹永興相約至小歇泡沫紅茶店係商
談一粒眠鎮定劑之買賣事宜，且甲○○與曹永興甫相識未久，當
晚復與友人鄭清水相約至三德飯店餐敘，乃在不知情之情況下，
受曹永興利用媾陷入罪，與曹永興並無共同販賣海洛因毒品牟利
之意圖。（三）原判決在無積極證據可憑之情況下，遽爾採納共
同被告曹永興不利於己之供述，以擬制、推測之方法，作為判決
之基礎，實難令人甘服。（四）勘驗甲○○之警詢錄音帶發現，
該筆錄原係黃國雄負責訊問，惟其中竟有林慧雄之聲音插入，且
音質不清，有移花接木，故入人罪之情形，極為明顯云云。
惟查原判決依憑甲○○於警詢、偵查及分別供稱：「（問：警方
在曹永興身上查獲二包海洛因時，為何你要將車加速開離現場並
將另包海洛因丟出車外？）因為我知道車內有乙包海洛因，當警
方要盤查我時，我才將車加速開離現場，並將該包海洛因丟出車
外，企圖逃避警方查緝」、「（問：由你開車載曹永興以相同手
法販賣毒品共幾次？代價為何？）第一次。曹永興稱事成分紅給
我，但我尚未拿到分紅，就被警方查獲」、「（問：在警訊時所
言實在嗎？）所言均實，我看過每個字才簽名」、共同被告乙○
○、丙○○分別於警詢及偵審中不利於甲○○之供述、更(一)審共
同被告曹永興於九十年六月十三日警詢及原審審理中不利於甲○
○之證述、楊家宜於警局及第一審之供述、證人查獲及製作筆錄
員警林慧雄、黃國雄之證言、更(二)審勘驗扣案屬乙○○所有行動
電話之勘驗筆錄、第一審勘驗丙○○警詢錄影帶之勘驗筆錄、更
(二)審勘驗丙○○、甲○○警詢錄音帶之勘驗筆錄、原審勘驗丙○
○偵查錄音帶之勘驗筆錄、扣案如原判決附表一所示之粉末經送
法務部調查局檢驗結果，確係海洛因，其中扣案標示曹永興之海
洛因二大包（淨重合計1408.39公克、包裝重49.84公克）、扣案
標示甲○○之海洛因一大包（淨重703.13 公克、包裝重31.47公
克）、扣案標示楊家宜之海洛因四小包（淨重合計66.04 公克、
包裝重2.65 公克），有該局九十年八月二十二日（90）陸 (一)
字第90175490號鑑定通知書一紙附卷可參及扣案之止血繃帶四條
、行動電話三支、販賣海洛因所得毒品一百十萬元、卷附之乙○
○、丙○○入出境紀錄表各乙份等證據資料，認定甲○○有其事
實欄所載之犯行，已於理由內詳敘其調查證據之結果及取捨證據
認定之理由。並就上訴人另否認犯罪，辯稱：係在不知情下讓曹
永興搭便車，不知曹永興等人販賣海洛因毒品之事云云，認非可
採，予以指駁。復列舉理由，說明甲○○聲請傳喚證人鄭清水，
核無必要。從形式上觀察，原判決並無採證違背經驗法則、論理
法則、或僅以共同被告曹永興不利於己之供述，以擬制、推測之
方法，作為判決之基礎等違背法令之情形。甲○○上訴意旨（二
）、（三）未具體指明原判決不適用何種法則或如何適用不當，
仍執原判決已敘明不予採納之否認犯罪辯解，任指原判決違背法
令，均與法律規定得為第三審上訴理由之違法情形，不相適合。
至於曹永興於警詢及偵審中之供述，雖有差異，惟就證人前後歧
異之供述，敘明採納其中一部分時，原即含有摒棄與其相異部分
之意，此乃證據取捨之當然結果，無庸於判決理由內一一說明。
原判決既敘明採納曹永興於九十年六月十三日警詢及原審審理時
分別供稱：「（問：你十二日至北市○○○路○段九號前拿取海
洛因及至北市○○路交易毒品，甲○○是否知情？）甲○○知道
去拿取海洛因，也知道至北市○○路三德飯店旁交易毒品」、「
（問：丙○○為何沒有跟你到重慶北路、酒泉街口進行第二次交
易？）丙○○拿海洛因給我，就沒有要跟我到那個地方。我被『
寬仔』以電話指示去向丙○○拿海洛因四包，一包送給楊家宜，
另外三包放在車上，車上當時有丙○○、甲○○負責開車，我下
去送貨，他們在車上等，我被指示負責送海洛因給買主，向買主
取錢，一包是給楊家宜，一包是給甲○○，另外二包要送到重慶
北路與酒泉街口給姓陳的買主，『寬仔』指示我的時候就已經告
訴我每包要收一百十萬元，並指示我先交一百萬元給丙○○，其
他的錢收齊了，他會再電話給我指示，如何與丙○○聯絡、取貨
，知道買主是何人，與買主約在何地點，要收多少錢，錢要如何
處理，是『寬仔』陸續在電話裡面指示我。第一包海洛因送給楊
家宜，楊家宜給我一百十萬元，我就在車上把一百萬元交給丙○
○，丙○○拿到錢就下車，我就在車上把第二包交給甲○○，我
要求甲○○先載我到重慶北路、酒泉街口送另外二包給陳姓買主
，我交給甲○○的那包海洛因，甲○○把它放在自己駕駛座下面
，另二包我手拿著，準備交給陳姓買主，下車就被抓，還沒有交
給陳姓買主，警察追甲○○的過程我有看見，警察穿便服，我下
車後，甲○○車子剛要開走，便衣警察就追過來，壓住我在地上
，甲○○應該有看見，所以甲○○開著車就跑，我看他開的很快
」，作為判決之基礎，自已含有摒棄與其相異部分之意，此乃證
據取捨之當然結果，無庸於判決理由內一一說明。而證據之證明
力，原屬事實審法院自由判斷之職權，祇要不違背經驗法則及論
理法則，即不容任指為違法。林慧雄係查獲甲○○之員警，其就
親身見聞之逮捕甲○○經過，結證稱：「（問：甲○○當時車速
如何﹖）很快，三部警車追不到他，當時我們警車的速度最少七
、八十公里」、「我們追的時候，被告（指甲○○）丟棄毒品，
被告明顯知道警方在追捕他」、「是在紅綠燈停車時，有很多車
子停在那裡，他的車子沒有辦法前進，我們才攔到他的」（見第
一審卷第二七二頁），原判決採納上開證言，作為判決之基礎，
乃事實審法院證據證明力自由判斷職權之合法行使，並未違法。
又共同正犯之意思聯絡，原不以數人間直接發生者為限，即有間
接之聯絡者，亦包括在內，如甲分別邀約乙、丙犯罪，雖乙、丙
間彼此並無直接之聯絡，亦無礙於其為共同正犯之成立。依原判
決事實認定及理由說明，甲○○既係於曹永興許以報酬後，始應
允駕車搭載販賣海洛因，則原判決認定甲○○與曹永興間，有共
同犯意聯絡，並本此犯意實施前揭犯行，為共同正犯，乃事實審
法院採證認事自由判斷職權之合法行使，不容任指為違法。至於
甲○○與丙○○、「寬仔」是否熟識，俱不足以影響原判決所為
：「甲○○、趙國麟與曹永興及『寬仔』間，具有共同正犯關係
」之認定。甲○○上訴意旨（一）執此指摘原判決採證違背經驗
法則、論理法則，就事實審法院採證認事自由判斷職權之合法行
使，再為單純事實上爭執，自非合法之第三審上訴理由。又更(二)
審勘驗甲○○警詢錄音帶，其結果認：「錄音內容為甲○○與警
員一問一答之對話，對話內容與筆錄相符」，且其中部分筆錄內
容為：「（問：當警方欲上前盤查時為何駕車逃離？）因為我知
道那是毒品，是犯法的事，我知道車上有一包毒品，當警方追緝
我時，我將車內的那包毒品丟出車外」、「（問：由你開車載曹
永興以相同手法販賣毒品共幾次？代價多少？）第一次」、「（
問：載他一定有代價？）他說讓我吃紅」、「（問：吃紅多少有
無講？）沒講」（見更(二)卷第二五０頁）。則原判決採納與警詢
錄音帶相符之甲○○上開供述，作為判決之基礎，顯未違法。至
於該警詢錄音帶內關於警方問：「你知道那包是毒品﹖」部分，
錄得之回答音質不清（見同上卷頁），惟並未發現有林慧雄之聲
音插入，抑未發現有移花接木之情形，有上開勘驗筆錄可按（見
同上卷頁）。甲○○上訴意旨（四）徒憑己意，任指原判決採納
作為判決基礎之證據有移花接木之違法，顯不足以辨識原判決關
於甲○○部分已具備違背法令之形式要件。綜上所論，甲○○之
上訴，違背法律上程式，亦應駁回。
據上論結，應依刑事訴訟法第三百九十六條第一項、第三百九十
五條前段，判決如主文。
中　　華　　民　　國　九十四　年　　九　　月　 三十　 日
                      最高法院刑事第一庭
                          審判長法官  施　文　仁
                                法官  林　永　茂
                                法官  蕭　仰　歸
                                法官  林　開　任
                                法官  林　立　華
      本件正本證明與原本無異
                                      書  記  官
中　　華　　民　　國　九十四　年　　十　　月　　六　　日
                                                      J
附表一（扣案毒品）
(一)扣案標示曹永興者之海洛因2大包（淨重合計1408．39公克 、
  包裝重49．84公克）。
(二)扣案標示甲○○者之海洛因1大包（淨重703．13公克、包裝重
  31．47公克）。
(三)扣案標示楊家宜者之海洛因4小包（淨重合計66．04公克 、包
  裝重2．65公克）。
附表二（扣案物品）
止血繃帶4條。
附表三 （扣案物品）
(一)曹永興所有0000000000號行動電話1支。
(二)乙○○所有新加坡00000000號行動電話1支。
(三)被告趙國麟所有0000000000號行動電話1支。
附錄本案論罪科刑法條全文：
毒品危害防制條例第四條第一項：
製造、運輸、販賣第1級毒品者，處死刑或無期徒刑；處無期徒
刑者，得併科新臺幣一千萬元以下罰金。
